---
title: "¿Cómo crear una API REST con R?"
author: "Pach\u00e1"
institute: "Grupo de Usuarios de R Santiago"
date: "2018-04-11"
output:
  xaringan::moon_reader:
    css: ["kunoichi", "ninjutsu", "assets/custom.css"]
    lib_dir: libs
    nature:
      ratio: "16:9"
      highlightStyle: github
      highlightLines: true
      countIncrementalSlides: false
---

```{r setup, include=FALSE}
knitr::opts_chunk$set(echo = FALSE, cache = TRUE)
```

# DigitalOcean

* Digitalocean.com
* Voy a mostrar ejemplos usando una máquina virtual escalable
* Es útil si necesito el output de un modelo que no puedo correr en mi notebook
* Si no tienes cuenta puedes acceder con [m.do.co/c/6119f0430dad](https://m.do.co/c/6119f0430dad) y tendrás 100 USD de crédito
* Usa la imagen que subí y que ya trae RStudio Server [marketplace.digitalocean.com/apps/rstudio](https://marketplace.digitalocean.com/apps/rstudio)

---

# Plumber

* Genera una API REST
* Similar a escribir paquetes de R
* Usa los conceptos de get, post y put

---

# Modelo lineal, parte 1

Modelo lineal usando datos de `datos`:

```{r, echo=TRUE}
pacman::p_load_gh("pachamaltese/datos")

modelo <- lm(precio ~ quilate, data = diamantes)
coef(modelo)
```

---

# Modelo lineal, parte 2

Usando plumber

```{r, eval=FALSE, echo=TRUE}
#* modelo
#* @param x variable independiente
#* @param y variable dependiente
#* @get /modelo
function(x, y) {
  form <- as.formula(paste(y, x, sep = "~"))
  summary(lm(form, data = diamantes))
}
```

---

# Modelo lineal, parte 3

Para ejecutar:

```{r, eval=FALSE, echo=TRUE}
r <- plumb("plumber.R")
r$run(port=8000)
```

---

# Modelo lineal, parte 4

La prueba debe dar error, `plumber` por default devuelve un `data.frame` convertido a JSON. 

Cambios necesarios:

```{r, eval=FALSE, echo=TRUE}
#* modelo
#* @param x variable independiente
#* @param y variable dependiente
#* @get /modelo
function(x, y) {
  form <- as.formula(paste(y, x, sep = "~"))
  broom::tidy(lm(form, data = diamantes))
}
```

---

# Modelo lineal, parte 5

Más opciones:

```{r, eval=FALSE, echo=TRUE}
#* modelo2
#* @param x variable independiente
#* @param y variable dependiente
#* @param m modelo
#* @get /modelo2
function(x, y, m) {
  form <- switch(m,
                 "lin" = as.formula(paste(y, x, sep = "~")),
                 "log" = as.formula(sprintf("I(log(%s)) ~ I(log(%s))", y ,x))
  )
  
  broom::tidy(lm(form, data = diamantes))
}
```

---

# Advertencias

* Plumber jamás debería usarse sin https cuando hay datos sensibles en uso
* Sin una configuración https debería reservarse a la intranet
* Por ejemplo, si no hago un control mínimo como `x <- substr(x, 1, 5)` un usuario podría pasar `SELECT * FROM public.clientes` u otro comando para obtener más datos de lo que quiero que vea

---

# Extensiones

* Se puede levantar el servicio con docker, pm2 o systemd
* Se puede integrar con Shiny

---

# Contacto

**Twitter y Github: `pachamaltese`**

**Email: `pacha arroba dcc punto uchile punto cl`**

---

<center>
<h3>
This work is licensed as

**Creative Commons Attribution-NonCommercial 4.0 International**

To view a copy of this license visit
https://creativecommons.org/licenses/by-nc/4.0/
</h3>
<center>
