---
title: "Estimación de Demanda Usando R"
author: "Pachá"
date: "2019-09-27"
output: 
  beamer_presentation:
    theme: "Madrid"
    colortheme: "dolphin"
    fonttheme: "structurebold"
---

```{r setup, include=FALSE}
knitr::opts_chunk$set(echo = FALSE)
```

## Importar datos

Archivo bev.csv

* Datos: Estimación Producción de cerveza en EEUU
* Inicio de la serie: 19 de enero de 2014
* Frecuencia: Semanal
* Cantidad de observaciones: 176
* ¿Cómo lo llevo a un formato adecuado?

## Importar datos

```{r, echo=TRUE, message=FALSE}
library(readr)
library(xts)

bev <- read_csv("bev.csv")
dates <- seq(as.Date("2014-01-19"),
length = 176, by = "weeks")
bev_xts <- xts(bev, order.by = dates)
```

## Visualizar datos

* En los datos MET se refiere a área metropolitana
* High, end y sp (especialidad) se refieren a las líneas de producto
* ¿Qué ocurre con las ventas en el área metropolitana?

## Visualizar datos

```{r, eval=FALSE, echo=TRUE, warning=FALSE}
MET_hi <- bev_xts[,"MET.hi"]
MET_lo <- bev_xts[,"MET.lo"]
MET_sp <- bev_xts[,"MET.sp"]
MET_t <- MET_hi + MET_lo + MET_sp
plot(MET_t)
```

## Visualizar datos

```{r, eval=TRUE, echo=FALSE}
MET_hi <- bev_xts[,"MET.hi"]
MET_lo <- bev_xts[,"MET.lo"]
MET_sp <- bev_xts[,"MET.sp"]
MET_t <- MET_hi + MET_lo + MET_sp
plot(MET_t)
```

## `auto.arima()`

* Proporciona un modelo de partida
* Sobre los datos puedo definir un conjunto de validación (e.g. 2017)

## `auto.arima()`

```{r, eval=TRUE, echo=TRUE, message=FALSE}
library(forecast)

MET_hi <- bev_xts[,"MET.hi"]
MET_lo <- bev_xts[,"MET.lo"]
MET_sp <- bev_xts[,"MET.sp"]
MET_t <- MET_hi + MET_lo + MET_sp
MET_t <- xts(MET_t$MET.hi, order.by = dates)
MET_t_train <- MET_t[index(MET_t) < "2017-01-01"]
MET_t_valid <- MET_t[index(MET_t) >= "2017-01-01"]
```

## `auto.arima()`

```{r, eval=TRUE}
auto.arima(MET_t_train)
```

## Interpretación de `auto.arima()`

* El modelo entrega información respecto del comportamiento de los
datos
* En este caso nos dice que un proceso AR 1 describe mejor la serie

## Interpretación de `auto.arima()`

```{r, echo=TRUE}
MET_t_model <- auto.arima(MET_t_train)
MET_t_model
```

## `forecast()`

* Con lo anterior puedo hacer una proyección
* Con los datos de entrenamiento puedo hacer una estimación a cinco
meses (20 semanas) y contrastar

## `forecast()`

```{r, eval=FALSE, echo=TRUE}
forecast_MET_t <- forecast(MET_t_model, h = 22)
plot(forecast_MET_t)
```

## `forecast()`

```{r, eval=TRUE}
forecast_MET_t <- forecast(MET_t_model, h = 22)
plot(forecast_MET_t)
```

## MAPE y MAE

Error absoluto con respecto a la media (MAE)

$$
\frac{1}{T} \sum_{i=1}^n |Y_t - \bar{Y}_t|
$$

Porcentaje de error absoluto con respecto a la media (MAPE)

$$
\frac{100}{T} \sum_{i=1}^n \left| \frac{Yt - \bar{Y}_t}{Y_t} \right|
$$

## MAPE y MAE

```{r, echo=TRUE}
for_MET_t <- as.numeric(forecast_MET_t$mean)
v_MET_t <- as.numeric(MET_t_valid)

MAE <- mean(abs(for_MET_t - v_MET_t))
MAPE <- 100*mean(abs((for_MET_t - v_MET_t) /v_MET_t))
```

## MAPE y MAE

```{r, echo=TRUE}
print(MAE)
print(MAPE)
```

* La predicción falla en torno a un 20%
* ¿Qué tanto difiere de los datos de validación?

## Visualización de datos (nuevamente)

```{r, eval=FALSE, echo=TRUE}
for_dates <- seq(as.Date("2017-01-01"), length = 22,
by = "weeks")

for_MET_t_xts <- xts(forecast_MET_t$mean,
order.by = for_dates)

plot(MET_t_valid, main = 'Prediccion vs Validacion',
ylim = c(4000, 8500))

lines(for_MET_t_xts, col = "blue")
```

## Visualización de datos (nuevamente)

```{r, eval=TRUE, echo=FALSE}
for_dates <- seq(as.Date("2017-01-01"), length = 22,
by = "weeks")
for_MET_t_xts <- xts(forecast_MET_t$mean,
order.by = for_dates)
plot(MET_t_valid, main = 'Prediccion vs Validacion',
ylim = c(4000, 8500))
lines(for_MET_t_xts, col = "blue")
```

## Visualización de datos (nuevamente)

```{r, eval=TRUE, echo=FALSE}
lines(for_MET_t_xts, col = "blue")
```

## Intervalo de confianza

* La estimación automáticamente proporciona los intervalos de confianza
al 80% y 95%
* Se pueden extraer estos elementos de igual modo que seleccionando
columnas

## Intervalo de confianza

```{r, eval=FALSE, echo=TRUE}
plot(MET_t_valid, main = 'Prediccion vs Validacion',
ylim = c(4000, 8500))
lines(for_MET_t_xts, col = "blue")

lower <- xts(forecast_MET_t$lower[,"95%"],
order.by = for_dates)

upper <- xts(forecast_MET_t$upper[,"95%"],
order.by = for_dates)

lines(lower, col = "blue", lty = "dashed")
lines(upper, col = "blue", lty = "dashed")
```

## Intervalo de confianza

```{r, eval=TRUE, echo=FALSE}
plot(MET_t_valid, main = 'Prediccion vs Validacion',
ylim = c(4000, 8500))
lines(for_MET_t_xts, col = "blue")
```

## Intervalo de confianza

```{r, eval=TRUE, echo=FALSE}
lines(for_MET_t_xts, col = "blue")
```

## Intervalo de confianza

```{r, eval=TRUE, echo=FALSE}
lower <- xts(forecast_MET_t$lower[,"95%"],
order.by = for_dates)

upper <- xts(forecast_MET_t$upper[,"95%"],
order.by = for_dates)

lines(lower, col = "blue", lty = "dashed")
```

## Intervalo de confianza

```{r, eval=TRUE, echo=FALSE}
lines(upper, col = "blue", lty = "dashed")
```

## Elasticidad de la demanda

* Tomando las variables (unidimensionales) precio y cantidad
demandada, supongamos que la cantidad se puede escribir en función
del precio $q = f (p)$.
* La elasticidad de q respecto de p corresponde a

$$
e_{p,q} = \frac{\partial q}{\partial p} \cdot \frac{p}{q}
$$

## Elasticidad de la demanda

Si p aumenta en un 1% la variación porcentual en $q(p)$ es

$$
\frac{q(1,01p) - q(p)}{q(p)}\cdot 100
$$

Si $f$ es diferenciable se puede aplicar el polinomio de Taylor de grado uno para obtener

$$
\frac{q(1,01p) - q(p)}{q(p)}\cdot 100 \approx 0,01p \frac{\partial q(p)/\partial p}{q(p)} \cdot 100
$$

## Elasticidad de la demanda

Para efectos de la calculabilidad de la elasticidad se puede definir
$g(p) = \ln(q(p))$ y entonces

$$
e_{p,q} = \frac{\Delta \ln(q)}{\Delta \ln(p)}
$$

## Elasticidad de la demanda

* El último resultado es extremadamente útil si uso un software como R
* En el caso de un modelo log-log, los coeficientes de regresión
corresponden a la elasticidad
* Si estimo los betas del modelo $\ln(q_i ) = \beta_0 + \beta_1 \ln(p_i) + \varepsilon_i$, $\beta_1$ es exactamente la elasticidad precio de la demanda
* ¿Qué se puede decir respecto de la elasticidad precio de la gama alta
en la zona metropolitana?

## Elasticidad de la demanda

```{r, eval=FALSE, echo=TRUE}
bev_xts_train <- bev_xts[index(bev_xts) < "2017-01-01"]
bev_xts_valid <- bev_xts[index(bev_xts) >= "2017-01-01"]

l_MET_hi_p <- as.vector(log(bev_xts_train[,"MET.hi.p"]))
MET_hi_train <- MET_hi[1:length(l_MET_hi_p)]
MET_hi_train <- data.frame(as.vector(log(MET_hi_train)), 
                           l_MET_hi_p)
colnames(MET_hi_train) <- c("log_sales", "log_price")

model_MET_hi <- lm(log_sales ~ log_price, 
                   data = MET_hi_train)

model_MET_hi
```

## Elasticidad de la demanda

```{r}
bev_xts_train <- bev_xts[index(bev_xts) < "2017-01-01"]
bev_xts_valid <- bev_xts[index(bev_xts) >= "2017-01-01"]

l_MET_hi_p <- as.vector(log(bev_xts_train[,"MET.hi.p"]))
MET_hi_train <- MET_hi[1:length(l_MET_hi_p)]
MET_hi_train <- data.frame(as.vector(log(MET_hi_train)), 
                           l_MET_hi_p)
colnames(MET_hi_train) <- c("log_sales", "log_price")

model_MET_hi <- lm(log_sales ~ log_price, 
                   data = MET_hi_train)

model_MET_hi
```

---

This work is licensed as

**Creative Commons Attribution-NonCommercial 4.0 International**

To view a copy of this license visit
https://creativecommons.org/licenses/by-nc/4.0/
